【裁判字號】    92,裁,1582
【裁判日期】    921107
【裁判案由】    償還公費
【裁判全文】
最  高  行  政  法  院  裁  定                  九十二年度裁字第一五八二號
    抗  告  人  國立臺灣師範大學
    代  表  人  乙○○
    相  對  人  甲○○
右抗告人因與相對人甲○○間償還公費事件，對於中華民國九十一年九月十七日臺北
高等行政法院九十一年度簡字第一九九號裁定提起抗告，本院裁定如左︰
    主  文
原裁定廢棄。
    理  由
 一、按當事人書狀，應記載當事人姓名、性別、年齡、身分證明文件字號、職業及
     住所或居所；當事人為法人、機關或其他團體者，其名稱及所在地、事務所或
     營業所，此為法定必須具備之程式，行政訴訟法第五十七條第一款固定有明文
     。惟行政法院對於當事人之送達，如應為送達之處所不明者，得依聲請或依職
     權為公示送達，行政訴訟法第八十一條第一款亦有明定。是當事人書狀如已記
     載上開事項，經行政法院按址送達而無法送達，行政法院即應查明有無新址可
     資送達，或應受送達處所不明而依聲請或職權送達，不宜復認當事人之書狀記
     載不合程式，逕予駁回。
二、本件抗告人因與相對人甲○○間償還公費事件，向原審提起行政訴訟，經原審依
    起訴狀所載相對人之住址「韓國漢城市西大門區延禧洞一五一之一三九」囑託外
    交部轉託駐外單位送達，經以相對人未住該處為由退回，而未合法送達。原法院
    於九十年十二月五日准抗告人公示送達之聲請，嗣復認該公示送達不合法，而裁
    定命抗告人應於十日內補正相對人之真正住所或居所，抗告人逾期未補正，原審
    因而裁定駁回抗告人之訴，固非無見。惟查抗告人於原審提出之起訴狀，業載明
    相對人之住所為「韓國漢城市西大門區延禧洞一五一之一三九」，該起訴狀尚無
    欠缺行政訴訟法第五十七條第一款所規定之法定必備程式，縱依該住所無法送達
    相對人，亦應查明其新送達處所，如有應為送達處所不明之情形，應依行政訴訟
    法第八十一條第一款之規定依聲請或依職權為公示送達。原裁定遽以抗告人未載
    明相對人之真正住所或居所為由，逕予裁定駁回抗告人之訴，容有未洽。抗告意
    旨指摘原裁定不當，為有理由，應予廢棄，發回原法院調查審理後更為裁判。又
    本件涉及原告起訴狀載被告地址未能送達時，究應依法公示送達抑逕認起訴狀不
    合程式駁回之法律見解，具原則性，應許抗告人抗告，附此明。
三、依行政訴訟法第二百七十二條、民事訴訟法第四百九十二條，裁定如主文。
中    華    民    國    九十二      年      十一      月      七        日
                    最 高 行 政 法 院  第 一 庭
                                審 判 長 法  官      黃  綠  星
                                         法  官      高  啟  燦
                                         法  官      蔡  進  田
                                         法  官      黃  璽  君
                                         法  官      廖  宏  明
右  正  本  證  明  與  原  本  無  異
                                         法院書記官  邱  彰  德
中    華    民    國    九十二      年      十一      月      七        日


司法院資訊處製作；財團法人民間司法改革基金會備份。
